臺灣高等法院臺中分院刑事判決　　　　　　　　　九十三年度上易字第一九號
　　上　訴　人
　　即　被　告　乙○○
右上訴人因贓物案件，不服臺灣臺中地方法院九十三年度易字第九九四號中華民國九
十三年七月二十三日第一審判決（起訴案號：臺灣臺中地方法院檢察署九十三年度偵
字第二九八○號），提起上訴，本院判決如左：
    主      文
原判決撤銷。
乙○○故買贓物，累犯，處有期徒刑伍月，如易科罰金，以參佰元折算壹日。
    事      實
一、乙○○前於民國八十八年間，因竊盜案件，經原審法院以八十八年度易字第六五
    二號判處有期徒刑一年，刑之執行前強制工作三年，經本院以八十八年度上易字
    第一六二四號駁回上訴確定，於九十二年三月十六日執行完畢。詎猶不知悔改，
    明知王昭評（另案由原審法院審理中）於九十三年一月三十一日十四時許，在臺
    中市○○區○○路附近，所出售之車牌號碼ＰＰ六─八○二號重型機車為來路不
    明之贓物（為甲○○所有，於九十三年一月三十一日十三時三十分許，在臺中市
    北區○○○街科博館旁失竊），竟仍以新臺幣（下同）一萬元之價格向王昭評故
    買該機車，並同時向王昭評取得該機車鑰匙一支。嗣於同日十五時三十分許，乙
    ○○騎乘前揭機車至臺中市北屯區國校巷三十五號前，將機車內之衣物及證件丟
    棄時，為警當場查獲，並扣得該機車鑰匙一支。
二、案經臺中市警察局第五分局報告臺灣臺中地方法院檢察署檢察官聲請簡易判決處
    刑，經原審法院臺中簡易庭認不宜以簡易判決處刑，簽由原審法院刑事庭改依通
    常程序審理。
    理  由
一、訊據被告乙○○固坦承其有於右揭時、地，向王昭評購買車牌號碼ＰＰ六─八○
    二號重型機車之事實，惟矢口否認有何故買贓物之犯行，辯稱：伊不知該機車是
    失竊之贓車，王昭評曾將該機車之行照拿給伊，以供過戶之用，且伊與王昭評約
    定之買賣價格為二萬五千元，只是伊先支付一萬元云云。然查：
  (一)本件機車係證人甲○○所有，於九十三年一月三十一日十三時三十分許，在臺中
    市○區○○○街科博館旁失竊乙節，業據證人甲○○於警詢及原審審理中指述綦
    詳，並有贓物認領保管收據一份、照片一張、車籍作業系統─查詢認可資料、車
    輛竊盜車牌失竊資料個別查詢報表－查詢車輛認可資料各一紙附於偵查卷可稽，
    足見本件機車確係失竊之贓車無誤。
  (二)且證人即本件查獲員警李承軒於原審審理時結證稱：伊查獲當時，看到被告正在
    翻機車置物箱內之物品，有翻皮包、衣服，但因伊與被告有一段距離，所以被告
    確實丟棄了哪些物品，伊未看清楚，但是甲○○的證件是甲○○的父親在現場找
    到的，不是在被告的身上起出等語（見原審卷第五十九、六十八頁）。再者，證
    人甲○○於原審審理時結證稱：伊父親是在查獲現場找到證件的，當時有找到伊
    、伊父親的證件、印章，並不是在警察局領回，且連行照也是在現場找到的等語
    （見原審卷第六十八頁）。若如被告所述，王昭評曾交付該機車之證件給其，供
    作過戶之用，被告何以將該機車行照加以丟棄在查獲現場？又一般人購買車輛，
    為擔保車輛來源之正當性，必會檢視行車執照或其他車籍資料，或向店家購買，
    以避免取得來路不明之贓車，此為眾所週知之理。被告向王昭評購買本件機車時
    ，王昭評雖曾交付本件機車行照予被告，然被告卻將行照丟棄，再王昭評並未向
    被告交待該機車所有人與其關係，業經被告供承在卷，則被告自應就該機車來源
    有所懷疑，且被告於警詢中，亦未曾供承該機車係向王昭評購買，於原審審理時
    供稱，其無法聯絡到王昭評。則被告購買機車不僅未向正當之機車行購買，反而
    係向難以聯絡之私人購買，均與常情有違。另被告雖辯稱：伊與王昭評約定之買
    賣價格為二萬五千元，只是伊先支付一萬元云云，惟被告於原審九十三年七月九
    日審理時供稱：「（問：你說你還有一萬元尚未付清，但為何沒有辦法聯絡王昭
    評？）答：他會打電話給我，他也有留行動電話給我」、「（問：他的電話號碼
    幾號？）答：我忘記了。因為打不通」等語（見原審卷第六十五頁），可見被告
    並無法聯絡王昭評，而王昭評亦未再與被告聯絡。衡情倘被告與王昭評就本件機
    車所約定之買賣價格確為二萬五千元，而被告僅支付一萬元，尚有一萬五千元未
    付，王昭評豈有不儘速與被告聯絡之理。故被告所稱其係以二萬五千元之價格買
    受本件機車，應屬無據，其買受價格應以一萬元為可採。是被告主觀上對本件機
    車應有贓物之認識，允無疑義。綜上所述，被告前揭之所辯，無非卸飾之詞，不
    足採信。本件事證明確，被告犯行洵堪認定，應予依法論科。
二、核被告所為，係犯刑法第三百四十九條第二項之故買贓物罪。被告前於八十八年
    間，因竊盜案件，經原審法院以八十八年度易字第六五二號判處有期徒刑一年，
    刑之執行前強制工作三年，經本院以八十八年度上易字第一六二四號駁回上訴確
    定，於九十二年三月十六日執行完畢，有臺灣高等法院被告全國前案紀錄表及臺
    灣臺中地方法院檢察署刑案資料查註紀錄表各乙份附卷可稽，其於前案執行完畢
    後，五年內再犯本件有期徒刑以上之罪，為累犯，應依刑法第四十七條規定加重
    其刑。
三、至扣案之機車鑰匙一支，被告迭稱非其所有，係王昭評連同機車一起交付交付予
    其等語，而本院亦無證據證明該機車鑰匙一支確為被告所有，且該機車鑰匙一支
    亦非為違禁物，要難為沒收之諭知。
四、原審判決對被告論罪科刑，固非無見，惟查被告向王昭評買受本件機車之價格應
    為一萬元，原審判決誤認為二萬五千元；且扣案之機車鑰匙一支，並非被告所有
    ，原審判決誤認為係被告所有，而依刑法第三十八條第一項第二款之規定宣告沒
    收，均有未洽。被告上訴意旨僅稱其不知本件機車為贓物，其未故買贓物云云，
    雖無理由，然原審判決既有前揭可議之處，自應由本院將原審判決予以撤銷改判
  。爰審酌被告素行非佳，犯罪之動機係因貪圖私利，即故買他人失竊之機車，犯
    罪後仍飾詞卸責，未見悔意，惟考其犯罪之手段尚屬平和、該機車為二○○三年
    份、汽缸容量為一二四西西、甫於九十二年五月二十九日新領執照（有車籍作業
    系統─查詢認可資料一紙可參，見偵查卷第二十七頁），價值非低等一切情狀，
    量處如主文第二項所示之刑，並諭知易科罰金之折算標準，以示懲儆。
據上論斷，應依刑事訴訟法第三百六十九條第一項前段、第二百九十九條第一項前段
、第三百六十四條，刑法第三百四十九條第二項、第四十七條、第四十一條第一項前
段，罰金罰鍰提高標準條例第一條前段、第二條，判決如主文。
本案經檢察官丙○○到庭執行職務。
中      華      民      國      九十三  年      十二    月      十六    日
                                臺灣高等法院臺中分院刑事第七庭
                                      審判長法　官　林  榮  龍
                                            法  官  林  宜  民
                                            法  官  許  秀  芬
右正本證明與原本無異。
不得上訴。
  書記官　金  珍  華
中      華      民      國      九十三  年      十二    月      二十    日
附錄本案論罪科刑法條：
刑法第三百四十九條第二項：
搬運、寄藏、故買贓物或為牙保者，處五年以下有期徒刑、拘役或科或併科一千元以
下罰金。
                                                                        Ａ
